【裁判字號】    92,訴,416
【裁判日期】    921231
【裁判案由】    建築法
【裁判全文】
臺中高等行政法院判決                              九十二年度訴字第四一六號
                              .
    原      告  甲○○
    被      告  臺中市政府
    代  表  人  乙○○
    訴訟代理人  戊○○
右當事人間因建築法事件，原告不服內政部中華民國九十二年四月二日台內訴字第○
九二○○○二九九○號訴願決定，提起行政訴訟。本院判決如左︰
    主  文
原告之訴駁回。
訴訟費用由原告負擔。
    事  實
甲、事實概要：緣原告於民國九十一年十一月十五日向他人承租坐落台中市○區○○
    ○街八二號一樓建築物（領有被告所屬工務局核發之七六中工建使字第八五一號
    使用執照，原核准用途為「店舖、住房」），經被告聯合稽查小組於同年十月二
    十九日查獲原告於該址未經申請領得變更使用執照，擅自違規供作「飲酒店（附
    設卡拉ＯＫ）」，認原告違反行為時建築法第七十三條規定，乃依同法第九十條
    第一項規定，裁處原告新台幣（下同）六萬元罰鍰，並勒令停止使用。原告不服
    ，提起訴願遭駁回，遂提起行政訴訟。
乙、兩造聲明：
一、原告聲明求為判決：訴願決定及原處分均撤銷。
二、被告聲明求為判決：原告之訴駁回。
丙、兩造之陳述：
壹、原告起訴意旨略以：本件原告租用坐落台中市○區○○○街八二號一樓建築物，
    租期自九十一年十一月十五日開始，原欲經營紅茶店附設卡拉ＯＫ，被告於九十
    一年十月二十九日至該址時，原告係在場看店面以決定是否經營，現場設備為本
    來所有，亦無酒類，並無營業，被告稽查人員曾詢問原告消防及逃生設備是否通
    過，原告誤以其為消防檢查，係受誘導於稽查紀錄表上簽名。原告承租該址後迄
    今均未開業，被告未予查明事實逕予裁罰，顯有違誤。
貳、被告答辯意旨略以：
一、本件原告為坐落台中市○區○○○街八二號一樓建築物之使用人，經被告聯合稽
    查小組於九十一年十月二十九日執行台中市政府執行維護公共安全方案聯合稽查
    ，查知該址實營飲酒店附設卡拉ＯＫ業務，經主管機關（被告經濟局商業課）認
    定無誤，並有現場人員（即原告）簽名確認之稽查紀錄表在卷，與被告就該址前
    所核發之七六中工建使字第八五一號使用執照上第一層用途「店舖、住房」不符
    ，顯有擅自變更使用建築物之情事，而違反建築法第七十三條後段之規定，確有
    危害公安之虞，被告乃依同法第九十條第項規定，裁處原告六萬元罰鍰，並勒令
    停止使用，並無不合。
二、雖原告於訴願時陳稱該址係房東借予原告作為聚會之用並無營業情事，然於訴狀
    中卻提及九十一年十月二十九日至現場討論租店營業事宜，原告之前後描述前後
    不一，且被告聯合稽查小組於九十一年十月二十九日稽查當日現場已懸掛人間四
    月天之廣告招牌，且所有設備一應俱全，其營業事實至為明確，又該店負責人（
    即原告）於稽查時對稽查紀錄表所記載違規事實並無提出異議並經簽名在案，是
    原告所訴顯不可採。
    理  由
一、按「建築物．．．非經領得變更使用執照，不得變更其使用。」、「違反第七十
    三條後段規定擅自變更使用者，處建築物所有權人或使用人新台幣六萬元以上三
    十萬元以下罰鍰，並勒令停止停用。得以補辦手續者，令其限期補辦手續，不停
    止使用或逾期不補辦者得連續處罰。」，各為行為時建築法第七十三條及第九十
    條第一項所明定。再按建築法第七十三條執行要點第一點規定：「依本法條規定
    ，建築物之使用應按其使用強度及危險指標分類、分組，類組定義如附表一，使
    用項目舉例如附表二。附表二未舉例者，由直轄市、縣（市）主管建築機關依附
    表一使用類組定義增列，並定期每季報請中央主管建築機關備查。建築物變更使
    用類組或有建造行為以外主要構造、防火區劃、防火避難設施之變更者，應申請
    變更使用執照。」。
二、本件原告於九十一年十一月十五日向他人承租坐落台中市○區○○○街八二號一
    樓建築物，該建物使用執照原核准用途為「店舖、住房」，經被告聯合稽查小組
    於同年十月二十九日查獲原告於該址擅自違規供作「飲酒店（附設卡拉ＯＫ）」
    ，以原告違反行為時建築法第七十三條規定，依同法第九十條第一項規定，裁處
    原告六萬元罰鍰，並勒令停止使用。原告不服，循序提起行政訴訟。
三、原告訴稱：本件原告租用上開建物，租期自九十一年十一月十五日開始，原欲經
    營紅茶店附設卡拉ＯＫ，被告於九十一年十月二十九日至該址時，原告係在場看
    店面以決定是否經營，現場設備為本來所有，亦無酒類，並無營業，原告誤以其
    為被告僅作消防檢查，而受被告承辦人員誘導於稽查紀錄表上簽名，又原告承租
    該址後迄今均未開業，被告逕予裁罰，有違事實且與法有違。
四、經查，系爭坐落台中市○區○○○街八二號一樓建築物，該址前所核發卷附之七
    六中工建使字第八五一號使用執照上第一層用途「店舖、住房」（門牌整編前為
    西區○○路一○四四巷十二號），屬建築物使用分類之Ｇ３（店舖部分）及Ｈ２
    （住宅部分），而經被告聯合稽查小組於九十一年十月二十九日執行台中市政府
    執行維護公共安全方案聯合稽查結果，該址經營飲酒店附設卡拉ＯＫ業務，屬建
    築物使用分類之Ｂ１，並由在現場之原告簽名確認之稽查紀錄表在卷可稽，是被
    告以原告有擅自變更使用建築物之情事，未依建築法第七十三條執行要點第一點
    之規定申請變更使用執照，違反行為時建築法第七十三條後段之規定，依同法第
    九十條第一項規定，裁處原告六萬元罰鍰，並勒令停止使用，並無不合（至原處
    分漏載行為時建築法第九十一條第一項，惟被告於本件答辯狀說明依此處罰並載
    明該條文，應視為補正）。
五、至原告所稱系爭建築物現場設備為本來所有，亦無酒類及營業情形，其因誤以被
    告僅作消防檢查，而受被告承辦人員誘導於稽查紀錄表上簽名乙節。惟依原處分
    卷（廿五頁）所附之現場照片二幀，該址營業名稱為「人間四月天」，有二招牌
    分置於正面及側面，又店內、騎樓布縵裝飾及二招牌之燈均全部開亮，店門口面
    臨道路處以一金屬物品置放，以防他人在該處停放車輛，店內桌椅齊全擺放有序
    ，每桌下各放有一相當厚度綠色封皮之冊子，衡情應為歌曲簿（原告對此稱屬欲
    裝修紅茶店之歌本），又桌椅上方裝有一電視，螢幕上顯示有影像，依此諸情以
    觀，該店面處於營業中狀況甚明，又現場每一桌下均置有歌本，亦有電視設備，
    足認該店營業項目有卡拉ＯＫ（原告亦稱來日欲經營紅茶店附設卡拉ＯＫ），再
    至現場稽查人員丙○○亦到庭證述當時店內有酒類等語，又上開稽查紀錄表亦記
    明實際營業項目：飲酒店業，原告又於業者具結欄負責人處簽名，是原告僅稱其
    因誤以被告僅作消防檢查，而受被告承辦人員誘導於稽查紀錄表上簽名乙節，並
    未提出具體事證以實其說，又如該址店面現場設備為本來所有，原告僅至現場看
    店（其於訴願書中稱當日邀約朋友一起聚會），則依上開現場情形，理應另有其
    人經營該店，何以稽查紀錄表未由實際經營之他人而由原告簽名，原告亦無法說
    明該址現場由何人負責，亦違常情，是原告上開主張，均難認有據，無從採信。
六、另關於原告提出之卷附房屋租賃契約書，其上雖載明租賃期限自九十一年十一月
    十五日起，惟出租人丁○○到庭證述其將該屋出租予原告，在租賃期限生效之前
    有給原告一段時間先讓原告前往裝璜，又其住於火車站附近，將該屋出租後並未
    至現場看房屋狀況，照片中之招牌及設備不知係何人設置等語。依此，房東均不
    知該屋狀況及屋內設備招牌係屬何人所有，再其於該屋租賃期限自九十一年十一
    月十五日起之前有將該屋交付原告裝璜之情事，是原告於九十一年十月二十九日
    被告稽查日時，將該屋裝璜完畢並營業，亦未有違事理。再證人彭文慶雖到庭證
    述其打算與原告合夥經營泡沬紅茶店，但原訂同年十一月底開業，同年十月廿九
    日僅與原告至現場看設備等云，惟此證言與上開現場實情不符，又無其他佐證足
    資證明其說詞，亦無可採，是上開部分，均難為原告有利之證明，併予敘明。
七、綜上所陳，原處分並無違誤，訴願決定予維持，亦無不合，原告訴請均予撤銷，
    為無理由，其訴應予駁回。
據上論結，本件原告之訴為無理由，依行政訴訟法第一百九十五條第一項後段、第九
十八條第三項前段，判決如主文。
中    華    民    國    九十二      年      十二      月    三十一      日
                 臺 中 高 等 行 政 法 院   第 四 庭
                                審 判 長 法      官  沈  應  南
                                         法      官  黃  淑  玲
                                         法      官  許  武  峰
右正本證明與原本無異。
如不服本判決，應於判決送達後二十日內向本院提出上訴書狀，其未表明上訴理由者
，應於提起上訴後二十日內向本院提出上訴理由書（須依對造人數附具繕本）；如於
本判決宣示或公告後送達前提起上訴者，應於判決送達後二十日內補提上訴理由書（
須附繕本）。未表明上訴理由者，逕以裁定駁回。
提起上訴應預繳送達用雙掛號郵票三九○元（三十四元及五元郵票各十份)。
中    華    民    國    九十二      年      十二      月    三十一      日
                                         法院書記官  王  永  慶


司法院資訊處製作；財團法人民間司法改革基金會備份。
